臺灣高等法院刑事判決
111年度上訴字第198號
上  訴  人  
即  被  告  王建穎


選任辯護人  郭登富律師
上列上訴人即被告因違反毒品危害防制條例案件，不服臺灣新北
地方法院109年度訴字第1455號，中華民國110年11月17日第一審
判決（起訴案號：臺灣新北地方檢察署109年度偵字第28564號、
第28660號），提起上訴，本院判決如下：
    主  文
原判決撤銷。
王建穎販賣第二級毒品，處有期徒刑貳年。未扣案之犯罪所得新
臺幣陸佰元沒收，於全部或一部不能沒收或不宜執行沒收時，追
徵其價額。
    事  實
一、王建穎於民國109年6月21日晚間某時，經由行動電話內之通
    訊軟體LINE，接獲何粉如洽購毒品之來電，明知甲基安非他
    命係毒品危害防制條例所列管之第二級毒品，不得販賣，竟
    意圖營利，基於販賣第二級毒品之犯意，與何粉如談妥以新
    臺幣（下同）600元之價格買賣甲基安非他命，並相約在其
    住處社區大門前（即新北市○○區○○路000號前）見面，隨即
    於翌日（即109年6月22日）凌晨1時24分許，在上址社區大
    門前，販賣並交付甲基安非他命1包（毛重0.6941公克，淨
    重0.2197公克，驗餘淨重0.2173公克）予何粉如後，何粉如
    旋即離去，欲返回其住處，途中，於同日凌晨1時40分許，
    行至新北市○○區○○路00號前時，為警盤查並經其同意執行搜
    索，當場起獲上開毒品1包，嗣何粉如供出其毒品來源係王
    建穎，始為警循線查悉上情。
二、案經新北市政府警察局刑事警察大隊報告臺灣新北地方檢察
    署（下稱「新北地檢署」）檢察官偵查起訴。
    理  由
壹、證據能力部分：
一、關於被告在109年7月22日檢察官偵查中之自白或其他不利於
    己之陳述部分：
　㈠原審就被告該次應訊之錄音錄影內容勘驗結果，認檢察官訊
    問被告時，係採一問一答方式，語氣自然，而未以強暴或脅
    迫方式訊問，且被告精神正常、意識清楚，能理解檢察官之
    提問，並以點頭或言語應訊、回答，筆錄內所載被告之陳述
    ，復與錄音錄影之內容相符，此有原審勘驗筆錄附卷可稽（
    見原審卷第246頁），而查無證據足認被告當時之自白或其
    他不利於己之供述，係出於公務員強暴、脅迫、利誘、詐欺
    、疲勞訊問、違法羈押或其他不正之方式違反法定程序所取
    得，已堪認被告當時之陳述，確係出於其自由意志，且其中
    關於「前揭事實欄一所載時、地販賣並交付毒品1包予何粉
    如」、「已向何粉如收取該包毒品價金600元」等部分，確
    與事實相符（詳如後述），揆諸刑事訴訟法第156條第1項規
    定，自得為證據。
　㈡至原審就上開錄音錄影內容勘驗結果，認檢察官當時訊問被
    告之內容，尚有如卷附辯護人向原審提出之刑事準備二狀第
    6至8頁所載問答情形，未據記明於筆錄內，有原審勘驗筆錄
    及上開書狀在卷可參（見原審卷第246至247頁、第238至240
    頁），此記載缺漏部分，應以原審勘驗結果為準。故關於被
    告該次陳述內容，自以卷附該次偵查筆錄內所載之被告陳述
    為主，並以原審勘驗所得之錄音錄影內容為輔。
二、關於證人何粉如在109年7月22日偵查中所為之證述部分：
　㈠證人何粉如於109年7月22日偵查中以證人身分向檢察官所為
    之陳述，業據其具結擔保可信性，此有證人結文在卷可稽（
    見109年度偵字第28564號卷第85頁），證人何粉如並於原審
    審理時陳明其在檢察官偵查中未遭檢察官脅迫其應如何陳述
    （見原審卷第251頁），復經原審勘驗證人何粉如於該日檢
    察官偵查中應訊之錄音錄影內容，顯見檢察官訊問證人何粉
    如時，係採一問一答方式，且語氣自然，而未以強暴或脅迫
    方式訊問，筆錄內所載證人何粉如之陳述，復與錄音錄影之
    內容相符，此有原審勘驗筆錄附卷可稽（見原審卷第246頁
    ），而查無證據足認檢察官有違法取供或證人何粉如有非出
    於自由意志而為陳述之情事，既無顯不可信之情況，揆諸刑
    事訴訟法第159條之1第2項規定，自有證據能力。證人何粉
    如復於原審審理時到場具結證述，並經辯護人交互詰問，賦
    予被告行使反對詰問權之機會，已踐行保障被告對於證人何
    粉如之正當詰問權，應認已經合法調查而得為證據。
　㈡辯護人雖以證人何粉如遭警威嚇為由，質疑證人何粉如於偵
    查中所為陳述之證據能力（見本院卷第93頁）；證人何粉如
    亦於原審審理時稱：本來我可以不用去做第二次筆錄，但警
    察跑來我家，一直要找我去做第二次筆錄，警察用我的家人
    威脅我，警察說如果我們有跟他回去做第二次筆錄，就會讓
    我家裡的人都有事情，因我兩個哥哥都有毒品前科，我怕如
    果我沒跟警察回去，會害到我哥哥，所以我才跟警察回去再
    做第二次筆錄，警察說如果我沒照他的這樣講，他就會直接
    先告我偽造文書罪；當時是有4個警察來家裡找我，載我去
    地檢署檢察官那邊，在車上就叫我實話實說，叫我一定要說
    是跟被告買的，我才會沒有事情，所以我在地檢署那邊講的
    不是事實云云（見原審卷第249至252頁、第256頁）；而經
    原審勘驗上開證人何粉如於109年7月22日偵查中應訊之錄音
    錄影內容，固見檢察官訊問證人何粉如及被告過程中，確有
    4名員警同在偵查庭內，惟1名員警在旁走動協助遞送現場監
    視器截圖供證人何粉如確認，另1名員警站在被告及證人何
    粉如右後方，其餘兩名員警則均坐在偵查庭後方座椅上，其
    等4人在上開偵訊過程中，均未插話或對被告及證人何粉如
    有何示意或動作，此有卷附原審勘驗筆錄可憑（見原審卷第
    247頁），已難認司法警察於109年7月22日檢察官訊問證人
    何粉如之過程中有何違法、或證人何粉如有非出於自由意志
    而為陳述之情事。參以證人何粉如於原審審理時，坦認其於
    109年6月22日凌晨1時40分許，在新北市○○區○○路00號前為
    警查扣毒品1包之事實（見原審卷第250頁），並有搜索扣押
    筆錄暨扣押物品目錄表、查獲現場照片在卷可稽（見109年
    度毒偵字第4424號卷第10至14頁、第20至21頁），其於原審
    審理時復自承於109年7月5日警詢時，確曾向警指認卷附「
    指認犯罪嫌疑人紀錄表」所示6人中之編號四（即被告）係
    販賣上開毒品予其之人，警察當時並未要求其指認被告等情
    （見原審卷第250至251頁），並有上開調查筆錄暨指認犯罪
    嫌疑人紀錄表在卷可按（見109年度偵字第28564號卷第23至
    28頁），顯見其於109年7月5日向警指認被告為其遭查扣之
    上開毒品之來源乙節，確係出於其自由意志所為，要非司法
    警察以不正方式取得。是其既已於109年7月5日警詢時，出
    於己意指明被告為販賣上開毒品之人無訛，實難想像員警事
    後於同年月22日帶同其至新北地檢署應訊之途中，有何脅迫
    其誣陷被告之必要！其於原審審理時空言指陳：該日遭警以
    家人相脅，因而向檢察官為不實陳述云云，核與情理不符，
    顯屬事後迴護被告之詞，不足採信，辯護人徒憑證人何粉如
    此部分指證，否認證人何粉如於109年7月22日偵查中具結所
    為陳述之證據能力，亦不足採。
　㈢至原審就上開錄音錄影內容勘驗結果，雖認檢察官於109年7
    月22日偵查中訊問證人何粉如之內容，尚有如卷附辯護人向
    原審提出之刑事準備二狀第6至8頁所載問答情形，未據記明
    於筆錄內，有原審勘驗筆錄及上開書狀在卷可參（見原審卷
    第246至247頁、第238至240頁），然此記載缺漏部分，應以
    原審勘驗結果為準，尚不影響該次偵查筆錄所載證人何粉如
    陳述內容之證據能力，附此敘明。
三、除前述證據外，本案據以認定被告犯罪之其他供述證據（詳
    如後述），其中屬於傳聞證據之部分，檢察官、被告及辯護
    人在本院審理時均未爭執其證據能力，復經本院審酌認該等
    證據之作成無違法、不當或顯不可信之情況，非供述證據亦
    查無公務員違背法定程序而取得之情事，自均有證據能力。
    至其他未經本院援用作為認定被告犯罪事實之證據，是否具
    有證據能力，尚無逐一論述之必要，合先敘明。
貳、實體部分：
一、訊據被告固不否認先於109年6月21日晚間透過LINE接獲何粉
    如洽購毒品之來電，而後於前揭時、地交付毒品1包予何粉
    如之事實，亦坦承已向何粉如收取該包毒品之價金600元等
    情，惟矢口否認有何販賣第二級毒品犯行，辯稱：接獲何粉
    如來電後，與何粉如相約先在我住處社區旁之超商見面收取
    600元價金，再由我出資400元，以合資1000元之代價向上游
    「阿桂」購得毒品後，從中抽出一小部分加以分裝供己施用
    ，而將其他部分交給何粉如，此等合資購毒之行為，應屬轉
    讓而非販賣云云。經查：
  ㈠前揭販賣毒品之事實，業據被告於偵查及原審審理時坦承不
    諱（見109年度偵字第28564號卷第91至93頁、原審卷第290
    頁、第297至298頁），並經證人何粉如於偵查中證述屬實（
    見109年度偵字第28564號卷第79至91頁），復經原審勘驗被
    告住處社區大門（柵門）前（即新北市○○區○○路000號前）
    監視器錄影畫面，顯示何粉如於109年6月22日凌晨1時24分
    許，朝該址社區大門（柵門）外側步行時，以左手自口袋處
    拿取物品，迨行至該大門外側，隨即面向在該大門內側之被
    告，而後被告舉起右手並置於柵門欄杆處，何粉如則面向被
    告、以右手持一物品伸過柵門欄杆往被告方向遞去，被告原
    舉起之右手則同時略往何粉如之右手方向平移且未放下，隨
    後何粉如之右手再從柵門欄杆處收回，此時其右手原持之物
    品已不復見，被告則放下右手，但仍持續朝何粉如處觀看，
    何粉如之左手隨即有自柵門欄杆位置附近往自己身體移動並
    放入口袋之舉動，而後何粉如即轉身步行離去等情，有原審
    勘驗筆錄暨截圖附卷可稽（見原審卷第143至162頁），此外
    ，並有員警於109年6月22日凌晨1時40分許在新北市○○區○○
    路00號前對何粉如執行搜索扣押毒品1包所製作之筆錄暨扣
    押物品目錄表、查獲現場照片在卷可參（見109年度毒偵字
    第4424號卷第10至14頁、第20至21頁），而該包毒品經鑑定
    結果，確含有甲基安非他命成分（毛重0.6941公克，淨重0.
    2197公克，驗餘淨重0.2173公克）乙節，亦有卷附臺北榮民
    總醫院毒品成分鑑定書可憑（見109年度偵字第28564號卷第
    109頁）。
　㈡按毒品危害防制條例所稱之「販賣」，係指有償之讓與行為
    ，包括以「金錢買賣」或「以物易物」（即互易）等態樣在
    內；祇要行為人在主觀上有藉以營利之意圖，而在客觀上有
    以毒品換取金錢或其他財物之行為，即足當之；至於買賣毒
    品之金額或所換得財物之實際價值如何，以及行為人是否因
    而獲取價差或利潤，均不影響販賣毒品罪之成立（最高法院
    104年度台上字第356號判決意旨參照）。倘於有償讓與他人
    之初，係基於營利之意思，並已著手實行（如兜售等），而
    因故無法高於購入原價出售，最後不得不以原價或低於原價
    讓與他人時，仍屬販賣行為（最高法院101年度第10次刑事
    庭會議決議㈢參照）。販賣毒品者主觀上是否具有營利之意
    圖，係潛藏在其個人意識之中，通常無法以外部直接證據證
    明其內心之意思活動，是以法院在欠缺直接證據之情況下，
    尚非不得綜合各種間接或情況證據，本諸社會常情及人性觀
    點，依據經驗法則及論理法則加以認定（最高法院111年度
    台上字第75號判決意旨參照）。申言之，販賣毒品本屬政府
    嚴予查緝之不法行為，非可公然為之，販賣毒品罪更係重罪
    ，設若無利可圖，衡情一般持有毒品者，當不致輕易將持有
    毒品交付他人；況毒品價格不貲、物稀價昂，並無公定之價
    格，不論任何包裝，均可任意分裝增減分量，每次買賣價量
    ，亦可能隨時依雙方間之關係深淺、資力、需求量及對行情
    之認知、來源是否充裕、查緝是否嚴緊，購買者被查獲時供
    述購買對象之可能性風險之評估等，因而異其標準，並隨時
    機動調整，非可一概而論，是販賣之利得，除經坦承犯行或
    價量俱臻明確外，本難查得實情，惟販賣之人從價差或量差
    中牟利方式雖異，其營利之不法意圖則一，而我國法令對販
    賣毒品者臨以嚴刑，惟毒品仍無法禁絕，其原因實乃販賣毒
    品存有巨額之利潤可圖，故販賣毒品者，如非為巨額利潤，
    必不冒此重刑之險，是以有償販賣毒品者，除非另有反證證
    明其出於非圖利之意思而為，概皆可認其係出於營利之意而
    為（最高法院93年度台上字第1651號、87年度台上字第3164
    號判決意旨參照）。本案被告迭於偵查及原審審理時自白本
    案有償販賣毒品犯行（見109年度偵字第28564號卷第91至93
    頁、原審卷第290頁、第297至298頁），其與購毒者何粉如
    又非至親知交，此亦為其所不否認，衡諸常情，茍非有利可
    圖，實無甘冒遭查緝法辦重罪之風險、僅以購入價格更行轉
    售甚或賠本讓售何粉如而不求利得之理，益徵其於偵查及原
    審審理時關於販賣毒品之自白，核與情理相符而屬可採，其
    販賣毒品予何粉如，有利可圖，確有從中營利之意圖至明。
　㈢被告上訴後雖仍坦認係先透過LINE接獲何粉如洽購毒品之訊
    息，再於前揭時、地交付上開毒品1包予何粉如等情，惟改
    口否認販賣，仍執其於原審準備程序乃至第一次審判期日所
    辯：接獲何粉如來電後，與何粉如相約先在我住處社區旁之
    超商見面收取600元價金，再由我出資400元，以合資1000元
    之代價向「阿桂」購得毒品後，從中抽出一小部分供己施用
    ，而將其他部分交給何粉如等詞，謂其所為應屬轉讓，並稱
    ：因原審選任辯護人建議我要拼看能否減刑兩次及緩刑宣告
    ，我才會在原審審理時承認販賣云云。然查：
　⒈被告於原審準備程序時所辯其於109年6月21日晚間接獲何粉
    如來電要求合資購毒，遂先向何粉如收款600元，再自行出
    資400元，以1000元之代價向上游購毒後，與何粉如分取毒
    品等情（見原審卷第126頁），與其在偵查中供述：那包毒
    品係於109年6月21日晚間在我住處樓下，以1000元之價格向
    上游綽號「阿彥」之男子買的，是我自己拿回來自己施用的
    ，用過1、2次後，何粉如剛好傳LINE跟我說她要跟我買毒，
    所以我就將剩下的全部拿給何粉如；我是購入毒品後，何粉
    如臨時要向我買毒，我才起意販賣給何粉如；何粉如幫她哥
    何百生拿錢來還我，問我身上有沒有那東西，但我沒有，身
    上只有用過剩的一些，她才跟我拿；當時何粉如總共給我11
    00元，其中600元是購毒價金，另500元是何百生欠我的錢；
    何粉如當時是從7-11過來到大門這邊給我1100元，我再上去
    拿東西給她，是分兩次，不是一手交錢一手交貨；現場監視
    器畫面顯示的部分，是我拿東西給她的情形等語（見109年
    度偵字第28564號卷第91至93頁、原審卷第247頁勘驗筆錄所
    引同卷第238至239頁書狀內容）互核多有矛盾不一之處，則
    前揭合資購毒之辯詞，是否屬實，已有可疑。
　⒉再觀諸證人何粉如於偵查中證稱：係透過綽號「疲勞」之友
    人介紹，得知被告有在販毒，都用LINE與被告聯繫毒品交易
    事宜；卷附上開被告住處社區前之監視器畫面就是當天我與
    被告在被告住處社區鐵門前進行交易，我們見面後，被告給
    我1包毒品，我將1100元現金交給被告，其中600元是購毒價
    金，另500元是我順便幫我大哥何百生還給被告，因為我去
    找被告之前，被告有跟我提到我大哥還欠他500元，叫我順
    便拿過去給他；我是單純向被告購買，而非與他一起出錢合
    資購毒等語（見109年度偵字第28564號卷第89至91頁），細
    譯被告與證人何粉如於偵查中所述交易情節，除關於金錢及
    毒品交付之時間及方式（究係採「一手交錢一手交貨」之方
    式同時相互交付、抑或有先後之別），所述稍有不符之外，
    對於販賣毒品之基本事實，陳述內容大致吻合，被告在偵查
    中對於證人何粉如向檢察官所為之上開證述，亦表明「沒有
    意見」等語（見109年度偵字第28564號卷第91頁），其與何
    粉如間又無怨隙，此為其所不否認，衡情何粉如應無設詞誣
    陷、甘冒偽證重罪加身風險之動機與必要。被告於偵查中就
    販賣毒品之基本事實所為之自白，既與證人何粉如於偵查中
    具結指證之毒品交易情節大多相符，顯見其於偵查中所述「
    以600元之價格販賣其所持有之施用剩餘之毒品予何粉如」
    等情，較嗣後在審判中所辯「先與何粉如合資，再向上游購
    毒後分取毒品」等節，更為可採。
　⒊況被告於偵查中始終未曾敘及本案係其與何粉如「合資」購
    毒一事，證人何粉如於偵查中復明確證述其於前揭時、地係
    單純向被告購毒，而非與被告合資購毒，業如前述。參以被
    告始終不曾將其個人出資金額告知何粉如，何粉如亦不識被
    告之毒品上游，更不知被告之購毒成本價為何等情，既據被
    告自承在卷（見109年度偵字第28564號卷第91頁、原審卷第
    259頁），證人何粉如亦明確證述：共向被告買過2、3次毒
    品，每次都是買500、600元，不知被告之毒品上游為何人，
    亦不知被告購入毒品之成本價；將600元給被告時，被告沒
    說要一起合資向他人購買，也沒說他要出多少錢一起去跟上
    游買毒，就只是我請他幫我的忙而已，我就單純把錢給他了
    ，不知他花了多少錢向上游買了多少毒品等語（見109年度
    偵字第28564號卷第81頁、第89至90頁、原審卷第255頁、第
    259頁），顯與一般合資購毒之常情相違。遑論販賣毒品，
    事涉重罪，苟被告確無販毒之舉，豈可能於偵查及原審審理
    時一再自白較不利於己之販毒罪行？益徵被告上訴後翻異前
    詞，改口否認販賣，所辯：何粉如先交付600元，再由我出4
    00元，合資1000元向上游購得毒品後，從中分取一小部分，
    而將其他部分交給何粉如云云，難以採信。
　⒋被告於原審準備程序乃至第一次審判期日，原本一再辯稱係
    與何粉如合資購毒云云，其原審選任辯護人亦以「幫助施用
    」之罪名為其辯護（見原審卷第233、245頁），姑不論係「
    販賣」、「幫助施用」、抑或被告上訴時所稱之「轉讓」（
    見本院卷第21頁），罪刑相去甚遠，尤以販賣為重，即令適
    用被告之原審選任辯護人於原審審理時所主張之兩項減刑規
    定（即毒品危害防制條例關於偵審中自白之規定及刑法第59
    條之規定，見原審卷第298頁）遞減其刑後，其法定最低度
    刑仍較幫助施用或轉讓罪之法定最低度刑為重，被告於原審
    審理期間，既有選任辯護人可供徵詢專業法律意見並維護其
    訴訟上之權益，衡情對於「為求適用上述兩項減刑規定而為
    不實之販賣自白」與「維持原答辯內容（合資購毒而幫助施
    用）」之法律上利害關係，當有所悉，苟其確係與何粉如合
    資購毒而無販賣營利之意，衡情大可於原審審理期間始終堅
    稱此節，斷無貿然坦認販賣而自陷較重罪責之理，然其於原
    審第二次審判期日之始，即改口坦承販賣（見原審卷第290
    頁），於本院準備程序時復自承：原審該次審判時，沒有人
    逼我要這樣說，是我自己的意思，當時所述內容並無與事實
    不符之處等語（見本院卷第77頁），益徵其於原審該次審判
    期日自白販賣一節，確屬可採，其上訴後又翻異前詞，改稱
    ：當時係為求減刑兩次及緩刑宣告，始承認販賣云云，自難
    採信。
　⒌至證人何粉如於原審第一次審判期日，雖附和被告之辯詞，
    否認其先前於偵查中所為證述之真實性。惟其先證稱：被告
    介紹我認識「阿貴」，我有見過此人，當天也有聯繫此人，
    我請被告幫我找他這個朋友，被告當天向「阿貴」買1000元
    的量，我有跟他一起去，我在樓下等；我的認知是合資購買
    云云（見原審卷第252至254頁），嗣又改稱：係在被告家樓
    下等，當天我是打電話問被告說我想找毒品，被告剛好就在
    他朋友那邊，我就跟被告說身上只有600元，被告說「好，
    妳先過來我家樓下」，所以我就過去被告那裡，先把我身上
    的600元拿給他，就是上開監視器拍到的部分，拿給他600元
    之後，我就先回家，後面我大哥知道我要去找被告，就把50
    0元放在我這邊，叫我第二次去的時候給被告，我在同一天
    第二次去找被告時，被告說這500元他不需要急用，所以我
    根本沒有把這500元拿給被告，我這次再去找被告時，才拿
    到毒品云云（見原審卷第254至255頁），而後除再改稱：「
    （問：妳如何知道被告拿了1000元的毒品？）我猜的。（後
    改稱）我不知道他拿多少。」等語外，復證述：我是用LINE
    問被告說「哥哥你那邊有沒有朋友可以找」，被告知道我的
    意思就是買毒品的意思，被告就直接叫我先去他家樓下把錢
    給他，交錢的時間，是現場監視器照片中拍到再前面一點，
    約晚上12點左右，在被告社區外的7-11那邊，我給他600元
    ，之後就先回家等他的消息，而後大約凌晨1點左右，被告
    才用LINE打電話叫我再過去他家樓下找他，去拿那個東西；
    我不知道被告跟他的上游買了多少毒品；我將600元給被告
    時，被告沒跟我說要一起合資向他人購買，也沒跟我說他要
    出多少錢一起去跟上游買毒云云（見原審卷第255頁、第257
    至259頁），對於「其是否知悉被告向上游購毒之金額」、
    「其有無與被告一同前往『阿貴』處買毒」、「其究係與被告
    合資向『阿貴』購毒、抑或係向被告購毒」、「上開現場監視
    器畫面所示其與被告間之互動，究係其第一次到場交付金錢
    予被告、抑或其第二次到場向被告取毒之情形」、「其交付
    金錢之地點，究係上開監視器畫面所示被告住處社區大門、
    抑或被告社區外之7-11」等節，證述前後矛盾不一，關於其
    所指「阿貴」之人外貌為何，亦語焉不詳，僅能證稱：「我
    知道他胖胖的。」一語，而無法具體描述該人之特徵（見原
    審卷第253頁），且就其與被告間擬購之毒品價格及數量、
    雙方出資比例等涉及毒品分配之合資重要事項，均未能具體
    說明，遑論其所述上情，不僅與其前揭偵查中指證情節迥異
    ，更與被告在偵查中供述、甚或原審準備程序時所辯內容多
    有不符（詳見前揭理由貳、一、㈢⒈⒉段所載），反觀其與被
    告在偵查中所述毒品交易情節，除關於金錢及毒品交付時間
    及方式，所述互核略有不符之外，對於其他販賣毒品之基本
    事實，陳述內容大致吻合，益徵其於偵查中之指證，較原審
    審理時之證述，更為可採。其於原審審理時稱係與被告合資
    購毒云云，顯屬臨訟迴護被告之詞，不足採信。
　⒍至被告與證人何粉如於偵查中，對於毒品及價金交付之時間
    、方式，所述雖有歧異（被告謂係先在住處社區大門向何粉
    如收取價款，再上樓拿取毒品後至該大門處交付何粉如；證
    人何粉如則稱係在該大門處與被告相互交付價金及毒品），
    然依原審勘驗現場監視器錄影畫面之結果，何粉如於109年6
    月22日凌晨1時24分許到場與被告會面時，被告即「舉起右
    手並置於柵門欄杆處」，何粉如則「以右手持一物品伸過柵
    門欄杆往被告方向遞去」，而被告「原舉起之右手隨即同時
    略往何粉如之右手方向平移且未放下」，隨後何粉如之右手
    再由柵門欄杆處收回，此時其右手原持之物品即已不復見，
    被告則放下右手，而何粉如之左手隨即有「自柵門欄杆位置
    附近往自己身體移動並放入口袋」之舉動，業如前述，不僅
    未見被告有「先與何粉如會面收取某物、再上樓後又下樓與
    何粉如會面交付某物」之情形，且由前述其等之間手部動作
    觀之，顯見其等當時確有互易物品之行為，由此益徵前揭證
    人何粉如於偵查中所述交易方式，較為可採。況退萬步言，
    無論被告與何粉如間係分兩次先付款後交毒、抑或採「一手
    交錢一手交貨」方式同時相互交付而完成毒品買賣交易，對
    於被告販毒犯行既遂之認定，均不生影響，無礙於被告販賣
    罪名之成立。
　⒎辯護人雖於本院審理時謂：何粉如之兄長何百生與被告係好
    友，被告僅自合資向上游購得之毒品中，抽取一小部分留用
    ，而將大部分毒品交付何粉如，因被告未予秤重，故不知毒
    品重量，主觀上實無營利意圖云云。然被告與何粉如並非合
    資購毒，已如前述，其等亦非知交或有何特殊深厚情誼，此
    為被告所不否認，衡情實難想像被告僅因其與何百生之友好
    關係，即甘冒毒品刑責加身之風險，平白為何百生之胞妹購
    取毒品而不求利得！參以被告於原審準備程序時聲稱其係以
    1000元之代價購得含袋重（毛重）0.9公克之毒品（見原審
    卷第126頁），於本院準備程序時復自稱係以1000元之價格
    購得淨重約0.5至0.6公克之毒品（見本院卷第69至70頁），
    姑不論何者為真，即令依照被告所辯其與何粉如之出資比例
    （4：6），計算其等各自應取之毒品淨重，何粉如分得之數
    仍有不足（按：上開毒品之外包裝袋重0.4744公克〈計算式
    ：0.6941-0.2197=0.4744〉；⑴如以被告於原審準備程序時所
    稱毛重0.9公克計算結果：被告購得之毒品淨重為0.4256公
    克〈計算式：0.9-0.4744=0.4256〉，何粉如應分得0.25536公
    克；⑵如以被告於本院準備程序時所稱之最少數量即淨重0.5
    公克計算結果：何粉如應獲配毒品淨重0.3公克；卻僅實際
    取得0.2197公克），顯見被告已從中獲取毒品「量差」之利
    益。而雙方合資購入之毒品淨重與各自配受之毒品淨重，均
    涉及合資雙方之權益甚鉅，苟被告主觀上確無牟利之意，衡
    情理當於分配毒品時使用秤重工具精確度量，俾免從中獲取
    量差以致違反合資比例約定，竟捨此不為，恣意抽取一部留
    用，而將不足之數交付何粉如，益見其主觀上非無營利意圖
    ，事後於本院審理時始以：僅從中抽取一小部分留用，將大
    部分交付何粉如，因未予秤重，故不知重量云云置辯，顯屬
    臨訟卸責之詞，不足採信。況退萬步言，所謂合資購毒、代
    購毒品及「調貨」（調度供需）之行為是否構成販賣毒品罪
    ，應視行為人在買賣毒品過程中之交易行為特徵而定，亦即
    以其究係「立於賣方之立場，向毒品上游取得貨源後，以己
    力為出售之交易」，抑或「立於買方立場，代買方與賣方聯
    繫，而於購買毒品後交付買方」，加以判斷。若行為人接受
    買方所提出購買毒品之要約後，直接向買方收取價金，並交
    付毒品予買主，自己完遂買賣之交易行為，阻斷買方與賣方
    之聯繫管道，縱行為人所交付之毒品，係其另向上游毒販所
    取得，然其調貨轉賣行為仍具有以擴張毒品交易而維繫其自
    己直接為毒品交易管道之特徵，自亦屬毒品危害防制條例所
    規定之販賣毒品行為，尚無從認係立於買方之立場，代買主
    聯繫購買毒品。本案被告既係接獲購毒者何粉如所提出之購
    毒要約後，直接向何粉如收取價金，並交付毒品予何粉如，
    無論其所交付之毒品，係其原即持有者、抑或其另向上游毒
    販所購得，均不影響其販賣罪名之認定，併此敘明。
　㈣綜上所述，本案事證明確，被告犯行洵堪認定，應予依法論
    科。至辯護人聲請再行傳喚證人何粉如，核無調查之必要，
    附此敘明。
二、論罪科刑：
  ㈠按行為後法律有變更者，適用行為時之法律，但行為後之法
    律有利於行為人者，適用最有利於行為人之法律，刑法第2
    條第1項定有明文。查毒品危害防制條例第4條第2項、第17
    條第2項業於109年1月15日修正公布，並於被告行為後之同
    年7月15日生效施行。茲就與本案有關部分，分述如下：
  1.修正前毒品危害防制條例第4條第2項規定：「製造、運輸、
    販賣第二級毒品者，處無期徒刑或7年以上有期徒刑，得併
    科新臺幣1000萬元以下罰金。」修正後則規定：「製造、運
    輸、販賣第二級毒品者，處無期徒刑或10年以上有期徒刑，
    得併科新臺幣1500萬元以下罰金。」經比較新舊法，修正後
    毒品危害防制條例第4條第2項規定之刑度較修正前規定為高
    ，顯未有利於被告。
  2.修正前毒品危害防制條例第17條第2項規定：「犯第4條至第
    8條之罪於偵查及審判中均自白者，減輕其刑。」修正後則
    規定：「犯第4條至第8條之罪於偵查及歷次審判中均自白者
    ，減輕其刑。」經比較新舊法，修正後毒品危害防制條例第
    17條第2項規定須於「偵查及歷次審判中均自白」，顯較修
    正前之規定嚴格，並未有利於被告。
  3.綜合上開比較結果，新法規定並未有利於被告，依刑法第2 
    條第1項前段規定，應一體適用被告行為時即修正前毒品危
    害防制條例第4條第2項、第17條第2項之規定。
  ㈡按甲基安非他命係毒品危害防制條例第2條第2項第2款所列之
    第二級毒品。是核被告所為，係犯修正前毒品危害防制條例
    第4條第2項之販賣第二級毒品罪。被告販賣第二級毒品甲基
    安非他命前，持有甲基安非他命之低度行為，為其販賣之高
    度行為所吸收，不另論罪。
  ㈢被告於偵查及原審審理時均自白本件犯行，已如前述，應依
    修正前毒品危害防制條例第17條第2項之規定，減輕其刑。
  ㈣按犯罪之情狀顯可憫恕，認科以最低度刑仍嫌過重者，得酌
    量減輕其刑，刑法第59條定有明文。此所謂最低度刑，固包
    括法定最低本刑；惟遇有其他法定減輕之事由者，則應係指
    適用其他法定減輕事由減輕其刑後之最低度刑而言。倘被告
    別有法定減輕事由者，應先適用法定減輕事由減輕其刑後，
    猶認其犯罪之情狀顯可憫恕，即使科以該減輕後之最低度刑
    仍嫌過重者，始得適用刑法第59條規定酌量減輕其刑。又該
    條所謂「犯罪之情狀」，與同法第57條規定科刑時應審酌之
    一切情狀，並非有截然不同之領域，於裁判上酌減其刑時，
    應就犯罪一切情狀（包括第57條所列舉之10款事項），予以
    全盤考量，審酌其犯罪有無可憫恕之事由（即判例所稱有特
    殊之原因與環境等等，在客觀上足以引起一般同情，以及宣
    告法定低度刑，是否猶嫌過重），以為判斷（最高法院102
    年度台上字第2513號判決意旨參照）。查被告販賣第二級毒
    品甲基安非他命之犯行固應嚴予非難，然其販賣毒品之價金
    非鉅，交易之毒品重量甚微，獲利不多，且交易對象僅有何
    粉如1人，與中、大盤之毒梟不可等同併論，參以販賣第二
    級毒品罪之法定刑為無期徒刑或7年以上有期徒刑（得併科
    罰金）之重典，縱適用修正前毒品危害防制條例第17條第2
    項規定予以減刑，仍不免過苛，而有情輕法重之憾，其犯罪
    情狀在客觀上足以引起一般同情，爰依刑法第59條規定，酌
    減其刑，並依刑法第70條規定，遞予減輕。
  ㈤原審認被告所為係犯販賣第二級毒品罪，事證明確，予以論
    罪科刑，固非無見。惟科刑判決旨在實現刑罰權之分配正義
    ，故法院對有罪被告之科刑判決，應符合罪刑相當之原則，
    使輕重得宜，罰當其罪，以契合社會之法律感情。本案被告
    販賣毒品之價金非鉅，交易之毒品重量甚微，獲利不多，且
    交易對象僅有何粉如1人，其犯罪情節及惡性非重，原審於
    量刑時未依刑法第59條規定，酌減其刑，尚有未洽。被告上
    訴雖否認犯罪，然本案已依據卷內各項證據資料，就被告所
    辯情節，詳為論述、一一指駁，被告上訴意旨仍執前開陳詞
    否認犯行，固難認可採，但原判決既有前揭可議之處，仍應
    由本院撤銷改判。
  ㈥爰以行為人之責任為基礎，審酌毒品對個人及社會之危害至
    深且廣，被告卻漠視國家杜絕毒品犯罪之禁令與嚴刑，販賣
    第二級毒品而助長他人施用毒品之行為，戕害國民身心健康
    ，危害社會、國家健全發展，並考量被告之犯後態度，念及
    本案販賣之毒品價金非鉅，交易之毒品重量甚微，獲取之不
    法利益有限，且交易對象僅有1人，兼衡被告犯罪之動機、
    目的、手段、所造成之損害及其獲得之不法利益、素行、自
    陳國中肄業之智識程度、未婚、在家幫忙、須扶養母親、經
    濟狀況勉持之生活狀況等一切情狀，量處如主文第2項所示
    之刑。
三、沒收：
  ㈠被告販賣甲基安非他命取得600元之價金，業如前述，核屬本
    案犯罪所得，雖未扣案，仍應依刑法第38條之1第1項前段、
    第3項規定，宣告沒收，於全部或一部不能沒收或不宜執行
    沒收時，追徵其價額。
  ㈡被告販賣予何粉如之1小包甲基安非他命，既已交付買方何粉
    如，由何粉如持有支配，祇能在該買方犯罪之宣告刑項下，
    為沒收銷燬之諭知（何粉如違反毒品危害防制條例案件，已
    由新北地檢署檢察官另以109年度毒偵字第4424號為緩起訴
    處分確定），尚無於賣方即被告本案犯罪宣告沒收之餘地（
    最高法院100年度台上字第654號判決意旨參照）。
  ㈢扣案之紅米手機1支（含門號0000000000號SIM卡），因其內
    通訊軟體均無相關對話紀錄，並無證據足認係被告本案犯罪
    所用之物，爰不予宣告沒收。至其餘扣案物，均無證據證明
    係屬違禁物，且與被告本案犯行無關，亦均不予宣告沒收。
據上論斷，應依刑事訴訟法第369條第1項前段、第364條、第299
條第1項前段，判決如主文。
本案經檢察官黃冠傑提起公訴，由檢察官王亞樵到庭執行職務。
中　　華　　民　　國　　111 　年　　3 　　月　　24　　日
                  刑事第十五庭  審判長法  官  陳芃宇
                                      法  官  曹馨方
                                      法  官  陳勇松
以上正本證明與原本無異。
如不服本判決，應於收受送達後20日內向本院提出上訴書狀，其
未敘述上訴之理由者並得於提起上訴後20日內向本院補提理由書
（均須按他造當事人之人數附繕本）「切勿逕送上級法院」。
                                      書記官  邱紹銓
中　　華　　民　　國　　111 　年　　3 　　月　　24　　日

附錄：本案論罪科刑法條全文 
修正前毒品危害防制條例第4條
製造、運輸、販賣第一級毒品者，處死刑或無期徒刑；處無期徒
刑者，得併科新臺幣二千萬元以下罰金。
製造、運輸、販賣第二級毒品者，處無期徒刑或七年以上有期徒
刑，得併科新臺幣一千萬元以下罰金。
製造、運輸、販賣第三級毒品者，處七年以上有期徒刑，得併科
新臺幣七百萬元以下罰金。
製造、運輸、販賣第四級毒品者，處五年以上十二年以下有期徒
刑，得併科新臺幣三百萬元以下罰金。
製造、運輸、販賣專供製造或施用毒品之器具者，處一年以上七
年以下有期徒刑，得併科新臺幣一百萬元以下罰金。
前五項之未遂犯罰之。　　　
　
。